臺灣板橋地方法院刑事判決　　　　　　　　　　　　　九十三年度訴字第四二一號
　　公　訴　人　臺灣板橋地方法院檢察署檢察官
　　被　　　告　乙○○
右列被告因違反毒品危害防制條例案件，經檢察官提起公訴（九十二年度偵字第三九
八八號），本院行簡式審判程序判決如左：
    主  文
乙○○連續施用第一級毒品，累犯，處有期徒刑壹年。扣案毒品海洛因貳包（驗餘淨
重壹點陸肆公克；純質淨重壹點貳捌公克）、安非他命壹包（毛重貳點公克、淨重
壹點玖公克）、吸管支、橡皮條壹條、水壹瓶均沒收，其中毒品海洛因、安非他命
併銷燬之。
    事  實
一、乙○○前有竊盜罪之犯罪科刑紀錄，執行完畢逾五年後，於民國八十六年間因竊
    盜罪，經臺灣士林地方法院於八十六年一月十六日以八十六年度易字第三四二０
    號判處有期徒刑一年六月；於八十八年間因妨害公務案件，經臺灣宜蘭地方法院
    於八十八年六月二日以八十八年度易字第一八九號判處有期徒刑五月，如易科罰
    金以三百元折算一日；於八十九年間因偽造文書案件，經臺灣高等法院於八十九
    年八月二十四日以八十九年度上訴字第二三九九號判處有期徒刑六月，如易科罰
    金以三百元折算一日。上開三案接續執行，於八十九年十月十七日縮短刑期假釋
    出監，至九十年四月二十九日縮刑假釋期滿，以已執行論。又因竊盜罪，經臺灣
    桃園地方法院於九十年六月十九日以九十年度訴字第六二二號判處有期徒刑一年
    十月，並因準強盜罪，經臺灣高等法院於九十一年一月二日以九十年度上訴字第
    三三二九號判處有期徒刑六年四月，復因違反毒品危害防制條例，經本院於九十
    年十二月十二日以九十年度訴字第一六六四號判處有期徒刑八月；上開三案經本
    院於九十三年二月十二日以九十三年度聲字第一九八號裁定應執行有期徒刑八年
    五月。其間，又於八十六年三月間起至八十七年七月三十一日止，因施用第一級
    毒品海洛因，經本院於八十七年六月九日裁定送勒戒處所觀察勒戒後，認有繼續
    施用毒品傾向，再經本院裁定令入戒治處所施以強制戒治一年，於戒治期間屆滿
    三月後，其成效經評定為合格，無繼續戒治之必要，又經本院裁定停止戒治，所
    餘戒治期間付保護管束，自八十八年三月四日起停止戒治，迄於八十八年九月五
    日保護管束期滿未經撤銷，經本院於八十八年十一月三十日以八十七年度訴緝字
    第一九二號判決免刑在案；復於九十年六月間因施用第一級毒品海洛因，經本院
    於九十年七月二十七日以九十年度毒聲字第三一五四號裁定令入戒治處所施以強
    制戒治一年，於強制戒治屆滿六月後，其成效經評定為合格，無繼續戒治之必要
    ，經本院裁定停止戒治，並於九十一年十一月三日保護管束期滿未經撤銷，視為
    強制戒治期滿，猶不知悔改。
二、乙○○明知毒品危害防制條例業經總統於八十七年五月二十日以華總（一）字第
    八七○○○九九八六○號令修正公布，於同年五月二十二日生效（嗣於九十二年
    七月九日修正公布，並自九十三年一月九日起生效）；依該條例第二條第二項第
    一款、第二款之規定，分別將海洛因、安非他命列為第一級毒品、第二級毒品管
    理，不得非法持有及施用。詎乙○○竟基於施用第一級毒品海洛因之概括犯意，
    自九十一年十二月九日起，迄九十二年十二月十日中午十二時許，連續在臺北縣
    三重市○○街二一八巷四十二號三樓住處、停放在前揭住處附近之汽車內，或臺
    北縣三重市重新橋下跳蚤市場旁之停車場，將毒品海洛因與水稀釋後以針筒注射
    入身體內，或將海洛因放置錫箔紙或燈泡上，以火燒烤加熱吸聞煙霧之方式，平
    均每天施用一次，先後施用海洛因多次。乙○○復基於施用第二級毒品安非他命
    之概括犯意，自九十二年十一月上旬起至同年十二月十日下午二時五十分許查獲
    前約四、五日止，連續在上址，以將毒品安非他命放置錫箔紙或燈泡上，以火燒
    烤加熱吸聞煙霧之方式，平均約四、五日施用一次，先後多次施用毒品安非他命
    。乙○○於上開時間並曾將海洛因、安非他命同時放置錫箔紙或燈泡上，以火燒
    烤加熱吸聞煙霧之之方式，多次同時施用毒品海洛因、安非他命。嗣於九十二年
    十二月十日下午二時五十分許，在臺北縣三重市重新橋下跳蚤市場旁之停車場為
    警查獲，並扣得乙○○所有供施用之毒品海洛因二包（扣案毛重二˙九公克、淨
    重二˙五公克，經取樣部分檢驗用罄，餘淨重一˙六四公克；純度百分之七十八
    ˙０六，純質淨重一˙二八公克）、安非他命一包（毛重二˙三公克、淨重一˙
    九公克），及供施用毒品海洛因、安非他命犯罪用之吸管三支、供施用毒品海洛
    因犯罪用之橡皮條一條、水一瓶。經臺灣板橋地方法院檢察署檢察官聲請本院於
    九十二年十二月十一日以九十二年度毒聲字第三八二九號裁定令入戒治處所施以
    強制戒治，至九十三年一月九日因毒品危害防制條例修正，而未繼續強制戒治。
二、案經臺北縣警察局三重分局報請臺灣板橋地方法院檢察署檢察官偵查起訴，而乙
    ○○於準備程序中就被訴事實為有罪之陳述，經法官告知簡式審判程序之旨，並
    聽取當事人之意見後，裁定進行簡式審判程序。
    理  由
一、訊據被告乙○○對右揭時、地施用第一級毒品海洛因、第二級毒品安非他命之犯
    罪事實，於本院審理中坦承不諱；其為警查獲後採尿送檢驗，其尿液呈鴉片類（
    嗎啡）陽性反應，有臺灣檢驗科技股份有限公司九十二年十二月三十日第ＣＨ／
    二００三／Ｃ０三七六號濫用藥物尿液檢驗報告書（檢體編號五五００八號）一
    紙在卷可稽。另扣案之白色粉末二包（扣案毛重二˙九公克、淨重二˙五公克，
    經取樣部分檢驗用罄，餘淨重一˙六四公克；純度百分之七十八˙０六，純質淨
    重一˙二八公克），經送法務部調查局鑑定，確為第一級毒品海洛因無誤，此有
    該局編號九十三年二月二十四日調科壹字第０六０００七八一八號鑑定通知書一
    紙附卷可憑；而扣案之白色結晶體一包（毛重二˙三公克、淨重一˙九公克），
    被告於本院審理中自承係其施用毒品安非他命後所剩餘之安非他命，而臺北縣政
    府警察局三重分局以聯勤二０四廠製造之煙毒檢驗包Ａ包試劑初步鑑驗結果亦有
    安非他命反應，有該分局毒品初步鑑驗報告單一紙在卷可稽，可證扣案之白色晶
    體物應即為安非他命無訛。此外，並有被告所有供施用毒品海洛因、安非他命犯
    罪用之吸管三支、供施用毒品海洛因犯罪用之橡皮條一條、水一瓶扣案可供佐證
    。按海洛因係由嗎啡經化學合成之半人工合成品，其施打或吸食後經人體代謝作
    用而分解成毒性較低之嗎啡，而於尿液中被檢出。依被告尿液呈嗎啡之陽性反應
    ，則其施用海洛因之自白，並足憑信為實在。被告上開自白，核與事實相符，自
    得採為論罪之依據。另被告於八十六年三月間起至八十七年七月三十一日止，因
    施用第一級毒品海洛因，經本院裁定送勒戒處所觀察勒戒後，有繼續施用毒品傾
    向，經本院裁定令入戒治處所施以強制戒治一年，於戒治期間屆滿三月後，其成
    效經評定為合格，無繼續戒治之必要，經本院裁定停止戒治，所餘戒治期間付保
    護管束，自八十八年三月四日起停止戒治，迄於八十八年九月五日保護管束期滿
    未經撤銷，經本院於八十八年十一月三十日以八十七年度訴緝字第一九二號判決
    免刑在案；復於九十年六月間因施用第一級毒品海洛因，經本院裁定令入戒治處
    所施以強制戒治一年，於強制戒治屆滿六月後，其成效經評定為合格，無繼續戒
    治之必要，經本院裁定停止戒治，並於九十一年十一月三日保護管束期滿未經撤
    銷，視為強制戒治期滿等情，有臺灣高等法院被告全國前案紀錄表可稽，被告係
    強制戒治執行完畢五年內三犯施用毒品，本案事證明確，被告犯行洵堪認定，應
    依法論科。
二、查被告行為後，毒品危害防制條例已於九十二年七月九日修正公布，並自九十三
    年一月九日起生效，修正施行前後之毒品危害防制條例第十條第一項、第二項之
    法定刑度均相同，修正施行後之新法並無何更不利於被告之情形，依刑法第二條
    第一項前段從新從輕原則之規定，應依新法處斷。故核被告所為，係犯毒品危害
    防制條例第十條第一項之施用第一級毒品海洛因罪、同條第二項之施用第二級毒
    品安非他命罪。其施用第一級毒品海洛因、第二級毒品安非他命前後持有毒品海
    洛因、安非他命之低度行為，應為施用海洛因、安非他命之高度行為所吸收，均
    不另論罪。被告先後多次施用第一級、第二級毒品犯行，時間密接，方法相同，
    觸犯構成要件相同之罪，顯係基於概括犯意為之，均為連續犯，應依刑法第五十
    六條之規定，各以一罪論，並加重其刑。被告曾將安非他命、海洛因放置錫箔紙
    或燈泡上，以火燒烤加熱吸聞煙霧之方式，同時施用安非他命、海洛因等情，業
    經被告於本院準備程序時供明在卷，則被告於同時、地，以同一方法，連續施用
    毒品安非他命、海洛因，因其各次施用安非他命、海洛因，均僅有一個施用行為
    ，同時觸犯上開二罪名，應構成想像競合犯。而被告先後多次施用安非他命犯罪
    及施用海洛因犯罪，應先各論以一連續施用第二級毒品罪及連續施用第一級毒品
    罪，再依刑法第五十五條想像競合犯之關係，從一重論以連續施用第一級毒品罪
    。公訴意旨認被告所犯施用第一級毒品罪、第二級毒品罪，應予分論併罰，容有
    誤會。又被告前於八十六年間因竊盜罪，經臺灣士林地方法院於八十六年一月十
    六日以八十六年度易字第三四二０號判處有期徒刑一年六月；於八十八年間因妨
    害公務案件，經臺灣宜蘭地方法院於八十八年六月二日以八十八年度易字第一八
    九號判處有期徒刑五月，如易科罰金以三百元折算一日；於八十九年間因偽造文
    書案件，經臺灣高等法院於八十九年八月二十四日以八十九年度上訴字第二三九
    九號判處有期徒刑六月，如易科罰金以三百元折算一日；上開三案接續執行，於
    八十九年十月十七日縮短刑期假釋出監，至九十年四月二十九日縮刑假釋期滿，
    以已執行論，有前開臺灣高等法院被告全國前案紀錄表可稽，其受有期徒刑之執
    行完畢，五年以內再犯有期徒刑以上之罪，為累犯，依法加重其刑，並遞加之。
    爰審酌被告有前開事實欄所載之犯罪紀錄，素行不佳，自承因患氣喘病而施用毒
    品之犯罪動機、目的、手段，且被告長時間多次施用毒品海洛因、安非他命對於
    身體之戕害甚大，兼衡其犯後坦承犯行，態度尚稱良好，及因本件施用毒品已於
    九十二年十二月十一日起至九十三年一月九日止在臺灣臺北戒治所強制戒治等一
    切情狀，量處如主文所示之刑，以資儆懲。
三、扣案之海洛因一包（扣案毛重二˙九公克、淨重二˙五公克，經取樣部分檢驗用
    罄，餘淨重一˙六四公克；純度百分之七十八˙０六，純質淨重一˙二八公克）
    ，係第一級毒品；又扣案安非他命一包（毛重二˙三公克、淨重一˙九公克），
    則係第二級毒品，業如前述，均應依毒品危害防制條例第十八條第一項前段之規
    定，宣告沒收銷燬之。另取樣之海洛因部分，因檢驗用罄而滅失，爰不另為沒收
    銷燬之諭知。扣案之吸管三支，係被告所有供施用毒品海洛因、安非他命犯罪用
    之物；而橡皮條一條、水一瓶，則係被告所有供施用毒品海洛因犯罪用之物，業
    據被告於審理中供承在卷，均應依刑法第三十八條第一項第二款之規定宣告沒收
    。
四、公訴意旨另以：被告自九十一年十二月九日起至九十二年十一月上旬前，及九十
    二年十二月十日下午某時，連續在上址，有多次施用第二級毒品安非他命之犯行
    ，因認被告亦涉犯毒品危害防制條例第十條第二項之施用第二級毒品罪嫌。訊據
    被告固坦承於九十二年十二月十日查獲前中午十二時，有施用第二級毒品安非他
    命，惟否認自九十一年十二月九日起至九十二年十一月上旬前之期間內有多次施
    用第二級毒品安非他命之犯行。經查：本件被告施用第二級毒品安非他命之犯罪
    時間，業據公訴人於準備程序中當庭更正為自九十二年十一月上旬起至九十二年
    十二月十日中午某時止，且被告亦否認自九十一年十二月九日起至九十二年十一
    月上旬前之期間內曾施用第二級毒品安非他命，而上開濫用藥物尿液檢驗報告書
    亦無法作為認定被告在此期間內有施用安非他命之證據，是尚乏任何積極證據足
    認被告於上開期間內有施用安非他命之行為；至於被告雖於審理中坦承於九十二
    年十二月十日查獲前中午十二時有施用安非他命之犯行，然觀諸上開濫用藥物尿
    液檢驗報告，就查獲後採集被告尿液經以氣相層析質譜儀法確認檢驗結果安非他
    命類呈陰性反應，則被告此部份自白是否與事實相符，已非無疑，此外，復無其
    他積極證據足認被告於九十二年十二月十日（查獲前）中午十二時許，有施用安
    非他命之行為。職是，前開公訴之犯罪事實即屬不能證明，惟公訴人認此與被告
    前揭論罪科刑部分（指施用第二級毒品罪），有連續犯裁判上一罪之關係，爰不
    另為無罪之諭知，併予敘明。
據上論斷，應依刑事訴訟法第二百九十九條第一項前段、第二百七十三條之一第一項
，毒品危害防制條例第十條第一項、第二項，第十八條第一項前段，刑法第十一條前
段、第二條第一項前段、第五十六條、第五十五條、第四十七條、第三十八條第一項
第二款，判決如主文。
本案經檢察官甲○○到庭執行職務。
中      華      民      國      九十三      年    四    月    二十三    日
                              臺灣板橋地方法院刑事第七庭
                                      法  官  楊  志  雄
右正本證明與原本無異
如不服本判決應於送達後十日內向本院提出上訴狀
                                      書記官  胡  勤  義
中      華      民      國      九十三      年    四    月    二十三    日
附錄本案論罪科刑法條全文：
毒品危害防制條例第十條
施用第一級毒品者，處六月以上五年以下有期徒刑。
施用第二級毒品者，處三年以下有期徒刑。
